【裁判字號】    99,訴,1663
【裁判日期】    991202
【裁判案由】    損害賠償
【裁判全文】
臺灣高雄地方法院民事判決              99年度訴字第1663號
原告即姚國生之
承受訴訟人  姚榮展
            姚乃瑜
前列2人共同
訴訟代理人  張美英
被      告  馮俊雄
上列當事人間損害賠償事件，本院民國99年11月18日言詞辯論終
結，判決如下：
    主      文
被告應給付原告新臺幣壹拾捌萬肆仟伍佰陸拾元。
原告其餘之訴駁回。
訴訟費用由被告百分之十五，餘由原告負擔。
本判決得假執行；惟如被告以新臺幣壹拾捌萬肆仟伍佰陸拾元為
原告供擔保後，得免為假執行。
原告其餘假執行之聲請駁回。
    事實及理由
壹、程序部分：
一、按當事人死亡者，其繼承人於得為承受訴訟時，應即為承受
    之聲明，民事訴訟法第175 條第1 項定有明文。本件被害人
    姚國生於起訴後之民國99年3 月19日死亡，其法繼承人為姚
    榮展、姚乃瑜（即姚國生之子女），此有原告之戶籍謄本及
    姚國生之死亡證明書附卷可稽（見本院卷第60頁、第74 頁
    ），是其繼承人姚榮展、姚乃瑜具狀聲明承受訴訟，核無不
    合，自應准許。
二、次按訴狀送達後，原告不得將原訴變更或追加他訴。但被告
    同意者、擴張或減縮應受判決事項之聲明者。民事訴訟法第
    255 條第1 項第1、3款分別定有明文。本件原告原係起訴聲
    請求為判決：被告應給付原告新臺幣（下同）1100萬元。惟
    於起訴後，原告姚國生死亡，而由原告之子女姚榮展、姚乃
    瑜分別依法承受訴訟，並撤回對被告張雅馨之請求及減縮聲
    明為：被告應給付原告99萬3680元（見本院卷第71至72、第
    79頁），均為被告所同意，揆諸前開規定，應予准許，合先
    敘明。
貳、實體部分：
一、本件原告起訴主張：被告於98年4 月27日14時55分許，在高
    雄市○○區○○街369 號前停車時，理應注意車輛臨時停車
    時，應依車輛順行方向緊靠道路右側，惟被告依當時之情形
    ，無不能注意之情事，竟疏於注意，將其所駕駛之車牌號碼
    1152-XB 號自用小客車為緊靠路邊即臨時停車於慢車道上，
    致被害人姚國生騎乘沿高雄市○○區○○街由南往北方向行
    駛之車牌號碼KFJ-460 號普通重型機車從後追撞（下稱系爭
    事故），造成姚國生倒地並受有左側手腕遠端橈骨骨折、右
    肩韌帶斷裂出血、右腳掌粉碎性骨折、右大腿血管破裂出血
    、內部上食道管破裂出血、牙齒斷裂等傷害，因而受有工作
    損失103,680 元、牙齒治療費用30萬元、看護費用9 萬元及
    精神上損失50萬元，共計99萬3680元之損害，為此，爰依侵
    權行為法律關係提起本訴。並聲明：(一)被告應給付原告99萬
    3680元；(二)願供擔保，請准宣告假執行。
二、被告則以：被告固不爭執系爭事故之發生及原告受有傷害等
    情，惟原告未注意車前狀況，應可閃避被告所駕駛停放之車
    輛，自屬與有過失，又原告主張食道破裂出血非系爭事故所
    造成，及原告主張之各項金額均未提出單據證明，原告之請
    求金額過高等語，資為抗辯。並聲明：(一)原告之訴駁回；(二)
    如受不利判決，願供擔保請准宣告免為假執行。
三、兩造爭執及不爭執事項：
（一）不爭執事項：
    (一)被告與姚國生確曾於原告所主張之時地，發生系爭事故，
      ，並致姚國生受有左側手腕遠端橈骨骨折、右肩韌帶斷裂
      出血、右腳掌粉碎性骨折、右大腿血管破裂出血、牙齒斷
      裂等傷害（下稱系爭傷害）。
    (二)被告對原告所主張之看護費用9 萬元不爭執，同意給付。
    (三)被告對其自身就系爭事故之發生確有過失不爭執。
    (四)兩造同意因系爭事故，姚國生不能工作之時間為4 個月，
      並以每月17,280元作為姚國生無法工作所受損害之計算標
      準。
    (五)原告就姚國生牙齒治療費減縮請求至900 元部分，被告同
      意支付，原告同意自受領之強制險理賠部分予以扣除。另
      原告所受領之強制險部分，其中46,366元之部分，兩造合
      意自被告應賠付之看護費用中扣除。
    (六)被告對姚國生所主張之學、經歷不爭執。
    (七)原告對被告為高職畢業及擔任貨車司機工作不爭執。
（二）爭執事項：
    (一)姚國生就系爭事故之發生是否與有過失？如是，過失比例
      為何？
    (二)姚國生因系爭事故所受傷害之範圍為何？
    (三)姚國生得請求慰撫金之數額為何？
四、本院之判斷：
（一）姚國生就系爭事故之發生是否與有過失？如是，過失比例
      為何？
    (一)按汽車臨時停車時，不得併排臨時停車。臨時停車時，應
      依車輛順行方向緊靠道路右側，但單行道應緊靠路邊停車
      。其右側前後輪胎外側距離緣石或路面邊緣不得逾60公分
      ，但大型車不得逾1 公尺，在單行道左側臨時停車時，比
      照辦理；道路交通安全規則第111 條第1 項第5 款、第2
      項分別定有明文。
    (二)經查，系爭事故發生之經過，係被告於98年4 月27日14時
      55分許，駕駛車號1152-XB 號自用小客車，在高雄市○○
      區○○街369 號前臨時停車時，未緊靠道路右側，並停放
      於慢車道上，而適姚國生騎乘車牌號碼KFJ-460 號普通重
      型機車，沿高雄市○○區○○街由南往北方向行駛，而自
      後方追撞受傷等情，除經被告坦承在卷外，復有高雄市政
      府三民二分局道路交通事故調查報告表及照片黏貼紀錄表
      附卷可參（見臺灣高雄地方法院檢察署98年度偵字第2268
      1 號卷第13至21頁、第23至24頁，下稱偵卷）；又系爭事
      故之發生時，天候狀況良好，日間自然光線，路面乾燥無
      缺陷及障礙，視距良好等情，又被告持有相當之駕駛執照
      ，亦明知臨時停車應緊靠道路右側等規定，自應確實遵守
      ，復無不能注意之情事，竟未依車輛順行方向緊靠道路右
      側，而停放於慢車道上，此亦有上開交通事故調查報告表
      及照片黏貼紀錄表附卷可憑（見偵卷第13至21頁），是被
      告因上開違規停車佔用慢車道之駕駛行為，已使慢車道用
      路人受有妨礙，足生車輛通行之危險；而姚國生其後駕車
      行經該路段，因閃避不及，自後方追撞而受有系爭傷害，
      在被告亦不爭執確有過失之情形下，堪認被告就系爭事故
      之發生，應確有過失，且其過失行為與姚國生所受上開系
      爭傷害間，亦有因果關係。
    (三)惟按汽車行駛時，駕駛人應注意車前狀況及兩車併行之間
      隔，並隨時採取必要之安全措施，道路交通安全規則第94
      條第3 項亦定有明文。本件姚國生既考領有合格之駕駛執
      照，對於上開規定亦知之甚詳，是姚國生自應於駕駛時，
      注意其車前狀況，並採取必要安全措施，且如前所述，系
      爭事故發生時，現場之客觀情狀並無致姚國生不能注意之
      情形，然姚國生仍在視距良好之情形下，疏未注意，未依
      規定減速致發生追撞被告之自小客車之左後方，此亦有高
      雄市政府三民二分局道路交通事故調查報告表及照片黏貼
      紀錄表附卷可參（見偵卷第13至21頁），而受有系爭傷害
      ，雖本件被告停車占用慢車道確有過失，已如前述，然客
      觀上若姚國生確有注意車前狀況，應仍不致發生追撞事故
      ，依前開規定及說明，本院認被告就本件事故姚國生與被
      告均各負50% 之過失責任。
    (四)參以被告因上揭原告原告主張之事實，因犯過失傷害罪，
      經本院刑事庭審理後，以本院98年度審交簡字第5092號刑
      事判決判處被告拘役50日，如易科罰金，以1,000元折算1
      日在案，益徵被告就系爭事故之發生，確有過失，且其過
      失行為與原告所受傷害間，自有相當因果關係，被告應就
      系爭事故負50%之過失責任。
（二）原告因系爭事故所受傷害之範圍為何？
      查原告主張其因系爭事故受有左側手腕遠端橈骨骨折、右
      肩韌帶斷裂出血、右腳掌粉碎性骨折、右大腿血管破裂出
      血、內部上食道管破裂出血、牙齒斷裂等傷害等語，惟被
      告就內部上食道管破裂出血部分予以否認，是原告自應就
      內部上食道管破裂出血之傷害與系爭事故間具有因果關係
      立證證明之。惟本院曾就姚國生於98年5 月間所罹患之上
      消化道出血之原因，是否為系爭事故所致乙節函詢財團法
      人私立高雄醫學大學附設中和紀念醫院（下稱高醫），而
      據高醫函覆結果，姚國生於98年5 月發生上消化道出血，
      原因係肝硬化引起的上消化道出血，並非車禍所致，此經
      高醫於99年8 月20日以該院高醫附行字第0990003402號函
      函覆明確在卷可稽（見本院卷第85頁）。準此以觀，姚國
      生因系爭事故所受之傷害範圍，應僅為左側手腕遠端橈骨
      骨折、右肩韌帶斷裂出血、右腳掌粉碎性骨折、右大腿血
      管破裂出血、牙齒斷裂等系爭傷害，此亦為被告所不爭執
      （見本院卷第80頁），應可認定。而原告主張姚國生內部
      上食道管破裂出血（即上消化道出血）為系爭事故所致，
      即非有據。
（三）原告得請求之各項數額以若干為適當？
    (一)按因故意或過失，不法侵害他人之權利者，負損害賠償責
      任；不法侵害他人之身體或健康者，對於被害人因此喪失
      或減少勞動能力，或增加生活上之需要時，應負損害賠償
      責任；不法侵害他人之身體、健康、名譽、自由、信用、
      隱私、貞操，或不法侵害其他人格法益而情節重大者，被
      害人雖非財產上之損害，亦得請求賠償相當之金額。民法
      第184 條第1 項前段、第193 條第1 項、第195 條第1 項
      前段分別定有明文。本件被告於上開時、地駕車，既有未
      緊靠道路右側及佔用慢車道之過失，因而致姚國生受有系
      爭傷害，過失不法侵害姚國生之身體、健康，揆諸前揭法
      律規定，自應就姚國生因此所受關於身體、健康之損害內
      負賠償之責。茲就姚國生因系爭車禍所受損害分述如下：
    1.不能工作之損失：
      查兩造就姚國生因系爭事故受有系爭傷害，而不能工作期
      間部分，於本院審理期間，合意以4個月並以每月17,280
      作為損害賠償之費用（見本院卷第106 頁），參以姚國生
      於事發後，至98年7 月之近4 個月之期間，均持續接受門
      診治療，有原告所提出之甲種診斷證明書在卷可稽（見本
      院卷第73頁），是原告此部分之主張，尚稱合理，故以上
      開基準予以計算之結果，原告此部分可請求之金額，合計
      應為69 ,120 元。
    2.牙齒治療費用：
      被告不爭執姚國生所受有之牙齒破裂等傷害為系爭事故所
      造成之系爭傷害之一，已如前述，而姚國生因系爭事故所
      受牙齒部分之傷害，已支付之相關治療費用部分，合計為
      900 元之事實，有高醫函覆本院之上開函文所附之醫療費
      用單據在卷可憑（見本院卷第86至90頁），是原告得請求
      之牙齒醫療費用應為900 元，此亦為被告所同意，亦應予
      以准許。
    3.看護費用：
      原告主張姚國生因系爭傷害而需他人看護4 個月，並因此
      支出9 萬元，業據原告提出看護費用證明書在卷（見本院
      卷第29頁），佐以同前所述，姚國生於事發後，至98年7
      月之近4 個月之期間，均持續接受門診治療，而被告於本
      院審理期間，亦同意支付此部分之款項（見本院卷第80頁
      ），是原告此部分之請求，亦應予准許。
    4.慰撫金部分：
      按慰撫金之賠償其核給之標準固與財產上損害之計算不同
      ，然非不可斟酌雙方身分資力與加害程度，及其他各種情
      形核定相當之數額，最高法院51年台上字第223 號判例可
      資參照。經查，姚國生因系爭事故受有上開諸多傷勢，必
      須忍受治療期間肉體上之疼痛及不便，是原告主張姚國生
      精神上受有極大之痛苦，情節應屬重大，堪值採信。而姚
      國生為國中畢業，擔任汽車板金修復工，於97年度無年所
      得，名下財產總值為47,120元；被告為高職畢業，擔任貨
      車司機工作，於97年度年所得總額為35,931元，名下無財
      產，此均為兩造所不爭執，並經本院調取稅務電子閘門財
      產所得調件明細表在卷可參（見本院卷第40至43頁），應
      可認定。本院審酌姚國生之教育程度、經濟狀況、受傷程
      度及被告教育程度、經濟能力及本件過失情節等上情，認
      原告請求精神慰撫金50萬元，實屬過高，應以30萬元，較
      為允當，逾此部分之請求，不能准許。
    5.綜上，姚國生因系爭事故所受之損害，本應為460,020 元
      【計算式：69,120＋900 ＋90,000＋300,000 ＝460,020
      】。
    (二)又按損害之發生或擴大，被害人與有過失者，法院得減輕
      賠償金額，或免除之，民法第217 條第1 項亦有明文。此
      項規定之適用，原不以侵權行為之法定損害賠償請求權為
      限，即契約所定之損害賠償，除有反對之特約外，於計算
      賠償金額時亦難謂無其適用，且此項基於過失相抵之責任
      減輕或免除，非僅視為抗辯之一種，亦可使請求權全部或
      一部為之消滅，故債務人就此得為提起確認之訴之標的，
      法院對於賠償金額減至何程度，抑為完全免除，雖有裁量
      之自由，但應斟酌雙方原因力之強弱與過失之輕重以定之
      ，有最高法院54年度台上字第2433號判例要旨可資參照。
      查本件事故之發生，姚國生與被告各應負50% 之過失責任
      業如前述，故本件應減輕被告50% 之賠償責任始為公允。
      準此，依上述過失相抵之規定，原告得向被告請求之不能
      工作損失34,560元【計算式：69,120×50% ＝34,560】、
      牙齒治療費用450 元【計算式：900 ×50% ＝450 】、看
      護費用45,000元【計算式：90,000×50% ＝45,000】、慰
      撫金15萬元【計算式：300,000 ×50% ＝150,000 】。
    (三)末按，保險人依本法規定所為之保險給付，視為被保險人
      損害賠償金額之一部分，被保險人受賠償請求時，得扣除
      之，強制汽車責任保險法第32條定有明文。查本件原告因
      系爭交通事故領有3 次強制汽車責任保險給付，分別為46
      ,366元、2,470 元、2,660 元，此有國泰世紀產物股份有
      限公司南部區營業部99年2 月2 日(99)南部區服字第023
      號函附卷可考（見本院98年度司雄調字第197 號卷第51頁
      ），足堪認定。又就原告領取汽車強制責任險給付中46,3
      66元部分，兩造均同意於看護費用中扣除，另牙齒醫療費
      用，則自其他二筆強制險給付中扣除，是原告上開可得請
      求之看護費及牙醫費用於扣除後，即無可請求之餘額，從
      而，原告得請求之金額應僅為184,560 元【計算式：34,5
      60＋150,000 ＝184,560 】，逾此數額之請求，洵屬無據
      。
五、綜上所述，原告依侵權行為之法律關係，請求被告應給付18
    4,560 元，為有理由，應予准許，逾此範圍之請求，均無理
    由，應予駁回。
六、本件命被告應給付之金額，既未逾50萬元，爰依民事訴訟法
    第389 條第1 項第5 款之規定，依職權宣告假執行；又被告
    既陳明願供擔保請准免為宣告假執行，經核就原告勝訴部分
    ，核無不合，爰酌定相當之金額准許之，併予敘明。至原告
    敗訴之部分，其假執行之聲請即失所附麗，自應一併予以駁
    回。
七、本案事證已臻明確，兩造其餘攻擊防禦方法、證據，經本院
    審酌後，核與判決結果不生影響，爰不逐一論述，附此敘明
    。
據上論結，本件原告之訴為一部有理由，一部無理由，依民事訴
訟法第79條、第389 條第1 項第5 款、第392 條第2 項，判決如
主文。
中    華    民    國    99    年    12    月     2    日
                      民事第六庭法  官  李怡諄
以上正本係照原本作成。
如對本判決上訴，須於判決送達後20日內向本院提出上訴狀。如
委任律師提起上訴者，應一併繳納上訴審裁判費。
中    華    民    國    99    年    12    月     2    日
                                書記官  陳俊亦

司法院資訊處製作；財團法人民間司法改革基金會備份。
